臺灣高等法院刑事判決　　　　　　　　99年度上易字第2678號
上　訴　人
即　被　告　郭嘉琪
上列上訴人因詐欺案件，不服臺灣新竹地方法院99年度易字第20
4號，中華民國99年10月29日第一審判決（起訴案號：臺灣新竹
地方法院檢察署99年度偵字第1751、2136、2254、2733號；移送
併辦案號：同署99年度偵字第3859、6548號、臺灣臺南地方法院
檢察署99年度偵字第4819號），提起上訴，本院判決如下：
    主  文
上訴駁回。
    事  實
一、郭嘉琪明知一般人無故取得他人金融帳戶使用之行為，其目
    的常在於方便取得贓款及掩飾犯行不易遭他人或司法警察機
    關追查，而與財產犯罪之不法需要密切相關，竟基於提供帳
    戶予他人使用，他人若持以犯詐欺取財罪，亦無違反其本意
    之幫助犯意，於民國99年1月6日前之不詳時間，在不詳地點
    ，將其所有如附表一編號1、2所示金融帳戶，及其弟郭嘉明
    所有如附表一編號3所示金融帳戶之存摺、提款卡及密碼資
    料，交付予真實姓名年籍不詳人士，提供不詳詐騙集團作為
    詐騙不特定人匯款之人頭帳戶，以此行為幫助他人詐欺取財
    犯行。嗣該詐騙集團之成員意圖為自己不法所有，基於詐欺
    取財之犯意，先後於附表二所示之時間，以附表二所示之詐
    術，使胡文英、林徵宇、羅貽馨、沈靈姍、簡志長、劉展志
    、甘莉莉、黃慧玲等被害人陷於錯誤，分別匯出如附表二所
    示金額之款項至附表一編號1、2、3所示金融帳戶，隨即遭
    該詐騙集團成員提領一空。後因胡文英、林徵宇、羅貽馨、
    沈靈姍、簡志長、劉展志、甘莉莉、黃慧玲察覺有異而向警
    報案，始循線查知上情。
二、案經林徵宇訴由臺北縣政府警察局金山分局，及臺南縣警察
    局永康分局、新竹市警察局第二分局、內政部警政署保安警
    察第二總隊第三大隊第一中隊報請臺灣新竹地方法院檢察署
    檢察官偵查起訴暨由同署及臺灣臺南地方法院檢察署移送併
    案審理。
    理  由
壹、證據能力部分：
一、按被告以外之人於審判外之言詞或書面陳述，除法律有規定
    者外，不得作為證據。又被告以外之人於審判外之陳述，雖
    不符前4條之規定，而經當事人於審判程序同意作為證據，
    法院審酌該言詞陳述或書面陳述作成時之情況，認為適當者
    ，亦得為證據；當事人、代理人或辯護人於法院調查證據時
    ，知有第159條第1項不得為證據之情形，而未於言詞辯論終
    結前聲明異議者，視為有前項同意。刑事訴訟法第159條第1
    項、第159條之5分別定有明文。
二、有關本件判決所引用之被告以外之人於審判外陳述之證據能
    力，檢察官與上訴人即被告郭嘉琪於本院準備程序及審理時
    均表示無意見，迄於言詞辯論終結前亦未爭執（見本院100
    年1月17日準備程序筆錄第4頁、100年5月18日審理筆錄第2
    頁），本院審酌該等陳述作成時之情況，並無違法取證及證
    明力過低之瑕疵，亦認以之作為證據為適當，依前揭規定，
    自有證據能力。
貳、認定事實與論罪科刑之理由：
一、訊據被告固坦承附表一編號1、2所示臺灣新光商業銀行（下
    稱新光銀行）關東橋分行、渣打國際商業銀行（下稱渣打銀
    行）園區分行之金融帳戶為其所申辦開立，及其曾向其弟郭
    嘉明借用附表一編號3 所示國泰世華商業銀行（下稱國泰世
    華銀行）大甲分行之金融帳戶，惟矢口否認有何幫助詐欺取
    財犯行，辯稱：我於99年1月5日下午1時30分許，攜帶附表
    一編號1至4所示新光銀行關東橋分行、渣打銀行園區分行、
    國泰世華銀行大甲分行、日盛國際商業銀行（下稱日盛銀行
    ）新竹分行之金融帳戶存摺、提款卡出門，想要去刷附表一
    編號1、2、4所示新光銀行關東橋分行、渣打銀行園區分行
    、日盛銀行新竹分行之金融帳戶存摺，看附表一編號1、4所
    示新光銀行關東橋分行、日盛銀行新竹分行之金融帳戶有無
    股利匯入，及附表一編號2所示渣打銀行園區分行之金融帳
    戶有無勞務所得款項匯入。之後，我先至合作金庫銀行（下
    稱合庫銀行）竹塹分行申請補發提款卡，再前往臺灣土地銀
    行（下稱土地銀行）新竹分行、國泰世華銀行竹城分行申辦
    如附表一編號5、6所示土地銀行新竹分行、國泰世華銀行竹
    城分行之金融帳戶並取得提款卡，即將附表一編號1至6所示
    新光銀行關東橋分行、渣打銀行園區分行、國泰世華銀行大
    甲分行、日盛銀行新竹分行、土地銀行新竹分行、國泰世華
    銀行竹城分行之金融帳戶之存摺、提款卡置入A4大小之文件
    紙袋內、放在長方形之側背包，嗣於當日下午3時30分許，
    因趕著帶婆婆去看醫生，沒有去刷存摺，就將側背包帶回家
    ，而未確認上開文件紙袋何在，迄99年1月7日上午9時50分
    許，經銀行通知，才發現前揭文件紙袋已於不詳時、地遺失
    。又附表一編號1、2所示新光銀行關東橋分行、渣打銀行園
    區分行之金融帳戶之提款密碼均相同，但我只有在附表一編
    號2所示渣打銀行園區分行之金融帳戶之存摺上記載提款密
    碼以免遺忘，且每次提款時都要看該存摺上記載之密碼。至
    於郭嘉明所有如附表一編號3所示國泰世華銀行大甲分行之
    金融帳戶提款密碼是寫在紙上與存摺、提款卡放在一起，不
    知為何附表一編號1至3所示新光銀行關東橋分行、渣打銀行
    園區分行、國泰世華銀行大甲分行之金融帳戶成為詐欺取財
    之犯罪工具云云。
二、經查：
（一）附表一編號1、2所示金融帳戶為被告所申辦開立，另附表
      一編號3所示金融帳戶則為被告之弟郭嘉明所申辦開立，
      並於99年1月2日，將該帳戶存摺、提款卡及密碼資料提供
      予被告使用。而不詳詐騙集團成員先後於附表二所示之時
      間，以附表二所示之詐術，使林徵宇、胡文英、羅貽馨、
      沈靈姍、簡志長、劉展志、甘莉莉、黃慧玲等被害人陷於
      錯誤，分別匯出如附表二所示金額之款款至附表一編號1
      至3所示金融帳戶內，隨即遭該詐騙集團成員提領一空等
      情，業據郭嘉明、林徵宇、胡文英、羅貽馨、沈靈姍、簡
      志長、劉展志、甘莉莉、黃慧玲等人於警詢時指述明確（
      郭嘉明部分，見臺灣新竹地方法院檢察署99年度偵字第17
      51號偵查卷第13至17頁，林徵宇、胡文英、羅貽馨、沈靈
      姍、簡志長、劉展志、甘莉莉、黃慧玲等人部分，見附表
      二備註欄所載）。並有如附表一編號1至3備註欄、附表二
      備註欄所示書證可資佐證，復為被告所不爭執，足認附表
      一編號1至3所示金融帳戶確遭不詳詐騙集團用以充作詐欺
      取財犯罪之收取被害人匯款使用無誤。
（二）被告雖以前詞置辯，並提出土地銀行99年1月5日綜合存款
      存戶約定書、金融卡申請書暨約定書、合庫銀行99年1月5
      日金融卡申請書暨約定書之客戶收執聯複印紙本、全國財
      產稅總歸戶財產查詢清單為據。然被告就99年1月5日當日
      外出行程方面，先於99年3月23日接受檢察事務官詢問時
      供稱：「當天我去了3家銀行，第一家是去合庫銀行重新
      申請卡片，第二家是去土地銀行辦理綜合定期存款戶，第
      三家是去國泰世華銀行開帳戶，我還帶日盛銀行的證券戶
      存簿、股票，準備去刷簿子，但時間到下午3點半時，我
      另有事就無法趕到光復路的日盛銀行刷摺」等語（見同上
      新竹地檢第1751號偵查卷第65頁）；繼於99年5月25日接
      受檢察官訊問時改稱：「我當天1點半離開家，先去東門
      圓環的日盛銀行，那是我的股票帳戶，我要去查詢，再去
      土地銀行，要申請綜合存款帳戶，再到國泰世華銀行」等
      語（見臺灣新竹地方法院檢察署99年度偵字第3859號偵查
      卷第7頁）。次就本件帳戶遺失情形，被告先於99年3月15
      日接受檢察事務官詢問時供稱：「99年1月5日當天我跑3
      家銀行，最後1家是到國泰世華銀行開戶，我是在跑完銀
      行後遺失帳戶，我同時遺失一個包包，這個包包裡面有我
      的新光銀行關東橋分行、渣打銀行園區分行、國泰世華銀
      行帳戶，及一些零錢，擺帳戶的包包是大包包，沒有拉鍊
      ，我單獨背著」等語（見同上新竹地檢第1751號偵查卷第
      56至57頁）；復於99年5月25日接受檢察官訊問時改稱：
      「99年1月5日附表一編號1至6所示我的新光銀行、渣打銀
      行、日盛銀行、土地銀行、國泰世華銀行及我弟弟的國泰
      世華銀行帳戶存摺都不見了，因為我當日帶了這些帳戶去
      辦事情，我沒有遺失包包，那是大包包」等語（見同上新
      竹地檢第3859號偵查卷第8頁）；再於原審99年8月17日行
      準備程序時陳稱：「附表一編號1至6所示金融帳戶存摺就
      是先放在一個文件紙袋，然後一起放在我包包裡面，不見
      的紙袋大概A4的大小，我放紙袋的包包是長方形的側背包
      ，這個背包裡面除了這個紙袋以外，就是我的錢包、筆記
      本，就沒有其他東西，側背包沒有拉鍊，我的零錢包也不
      見了」等語（見原審法院99年度審易字第284號卷第180頁
      ）。據上，被告就99年1月5日當日究係前往合作合庫銀行
      、土地銀行、國泰世華銀行，抑或前往日盛銀行、土地銀
      行、國泰世華銀行辦理金融業務，及其金融帳戶資料乃連
      同所持背包一併遺失，或係裝置於紙袋內單獨遺失，此等
      親身經歷之事實，所為說明前後不一，互見矛盾齟齬，已
      難驟信。
（三）又原審依職權調閱被告所有如附表一編號1、2所示金融帳
      戶自開戶之存提交易明細，其中附表一編號1所示金融帳
      戶為被告投資股票劃撥交割之用，於98年9月25日、同年
      月30日分別經揚智科技股份有限公司、旺宏電子股份有限
      公司各匯入現金股息新臺幣（下同）144元、164元後，帳
      戶餘額為1,289元。嗣被告於98年10月3日，先由自動櫃員
      機提領1,000元（無跨行提款手續費），帳戶餘額為289元
      ；再於98年10月8日自可提領百元鈔之自動櫃員機提領200
      元（另加計跨行提款手續費6元），帳戶餘額僅剩83元，
      此後至99年1月6日被害人遭騙匯款為止，該帳戶均無任何
      交易紀錄（見同上原審法院第284號卷第92至94頁）。另
      附表一編號2所示金融帳戶則於98年12月22日經被告提領2
      萬元後，餘額為74元，嗣被告再於98年12月25日轉帳45元
      （另加計跨行轉帳手續費17元）至其所有土地銀行竹北分
      行帳號000000000000號帳戶後，餘額剩12元，其後至99年
      1月6日被害人遭騙匯款為止，該帳戶使用亦呈停滯狀態（
      見同上原審法院第284號卷第153頁反面至第154頁正面、
      第169頁）。另被告向郭嘉明借用如附表一編號3所示金融
      帳戶，於99年1月6日經被害人匯入受騙款項之前，餘額僅
      有5元（見同上新竹地檢第1751號偵查卷第49頁）。顯見
      被告所謂遺失之如附表一編號1至3所示金融帳戶餘額均不
      足100元，此與一般提供金融帳戶予詐騙集團成員者，該
      等帳戶餘額均低之情形相合。被告雖辯稱其於99年1月5日
      攜帶附表一編號1、2所示金融帳戶之存摺、提款卡出門，
      是想要去刷附表一編號1、2所示金融帳戶之存摺，看附表
      一編號1所示金融帳戶有無股利匯入，及附表一編號2所示
      金融帳戶有無勞務所得款項匯入云云。然上開2金融帳戶
      分別自98年10月8日、98年12月25日被告最後1次使用後，
      至99年1月7日遭設警示凍結為止，均無任何款項匯入之紀
      錄，業如前述，且被告於偵查中亦自承當日因為時間來不
      及，所以沒有去刷附表一編號1、2所示金融帳戶之存摺等
      語（見同上新竹地檢第17 51號偵查卷第58頁）。則被告
      是否確因查看股利、勞務所得款項有無匯入之目的而同時
      攜帶前揭2金融帳戶存摺及提款卡外出，已有疑問，況如
      僅係欲查看款項有無匯入，祇需擇一攜帶該等金融帳戶之
      存摺或利用提款卡前往銀行或附設自動櫃員機前補登存摺
      或插入提款卡查詢即足，並無同時攜帶外出之必要。而被
      告迭於偵查中、原審行準備程序時陳稱前向郭嘉明借得如
      附表一編號3所示金融帳戶本欲供其在中國大陸從事仲介
      業務提領佣金所用，但郭嘉明擔心會有稅金問題，所以其
      才在99年1月5日，自己至國泰世華銀行竹城分行申辦開立
      如附表一編號6所示金融帳戶等語（見同上新竹地檢第175
      1號偵查卷第57頁、第3859號偵查卷第6頁、原審法院第28
      4號卷第57頁）。則附表一編號3所示金融帳戶於上揭時間
      既無使用之必要，被告卻仍將該金融帳戶之存摺、提款卡
      等資料隨身攜帶，而未將該等物品放置家中或其他安全之
      處妥適保管，亦與常情有所牴觸。
（四）按金融存款帳戶關係存戶個人財產權益重大，如落入不明
      人士手中，極易被利用為取贓之犯罪工具，是一般人均有
      妥為保管以防止他人任意使用之認識。被告雖辯稱其於99
      年1月5日外出申辦如附表一編號5、6所示金融帳戶並取得
      提款卡，即將附表一編號1至6所示金融帳戶之存摺、提款
      卡置入A 4大小之文件紙袋內、放在長方形之側背包，之
      後即返家云云。倘若被告所言屬實，則被告於原審既供承
      在99年1月5日至99年1月7日間，其家中並未遭竊等情（見
      原審卷第75頁），當可排除上開金融帳戶資料於被告返家
      後失竊之可能。又被告於原審行準備程序時供稱其所背長
      方形側背包內除上開紙袋外，只有錢包、筆記本，別無其
      他物品等語（見同上原審法院第284號卷第180頁），是以
      被告當日外出所背側背包之內裝物品極為單純，其對於該
      等金融帳戶資料之存放情形自知之甚稔。另上開紙袋尺寸
      約略相當於A4紙張，面積非小，其內復裝放如附表一編號
      1至所示合計共6份金融機構之帳戶存摺、提款卡等物，亦
      非毫無份量，當不易在占有人毫無知覺之情況下遺失或脫
      離占有，再被告攜帶如附表一編號1至6所示金融帳戶資料
      ，既各有其需求目的及特定用途，足認被告對於上開金融
      帳戶存摺、提款卡等資料之重要性亦瞭然於胸，理應隨時
      注意該等物件之去向並確實保管，何以於脫離占有後，當
      下猶渾然不知，實違常理。參諸被告曾於檢察官訊問時陳
      稱其於99年1月5日下午3時許，至便利商店傳真，發現機
      車鑰匙未拔，但發現包包還在裡面等語（見同上新竹地檢
      第3859號偵查卷第7頁），被告理應馬上警覺檢查其側背
      包內之貴重物品有無遺失或遭竊，以進行後續處理，被告
      竟完全不以為意，未察看置物箱確保財物存否，返家後復
      未加以確認並收存，其後續態度及消極舉措，實悖於一般
      人對於帳戶管理之常態。況被告於原審審理時，經檢察官
      質以其當日曾申辦帳戶，新開戶不一定只有存摺、提款卡
      ，應該還會有其他資料文件，紙袋重量會更重，如何可能
      在外遺失，而被告毫無知覺乙節，被告答稱：基本上新開
      戶也沒有什麼其他文件，只有一張複印紙，所以對重量沒
      有影響云云（見原審卷第79至80頁），則被告當日至銀行
      辦理相關業務之文件既一併置於前揭紙袋，該紙袋復於不
      詳時、地遺失，其又何能於偵查中提出土地銀行99年1月5
      日綜合存款存戶約定書、金融卡申請書暨約定書、合庫銀
      行99年1月5日金融卡申請書暨約定書之客戶收執聯複印紙
      本（見同上新竹地檢第3859號偵查卷第9至11頁），以證
      實其當日確有前往土地銀行新竹分行申辦帳戶，及至合庫
      銀行竹塹分行申請補發提款卡等情，更足認被告辯稱附表
      一編號1至6所示金融帳戶資料已遺失云云，欠缺合理可信
      之基礎。
（五）綜上，被告於偵查中、原審所辯各節，或與常情相左，或
      與事實不符，已如上述。本院經被告自願同意，囑請法務
      部調查局以熟悉測試法、區域比對法之測謊方法，對被告
      進行測謊鑑定，被告就其所辯稱本件銀行帳戶相關資料係
      不慎遺失、未提供給他人各節，均呈情緒波動之說謊反應
      ，有法務部調查局100年5月2日調科參字第100017620號測
      謊報告書附於本院卷可憑，堪認被告對於附表一編號1、2
      、3所示金融帳戶存摺、提款卡等物之去向確有所隱瞞。
      觀諸時下詐欺犯罪集團成員藉由登報或隨機搭訕招攬方式
      獲取存摺、提款卡及密碼之情形甚為常見，執行上亦無重
      大困難。而原帳戶所有人既係出於自願提供帳戶供彼等犯
      罪使用，事後自行凍結帳戶、變更密碼或申請將原提款卡
      作廢並補發新卡之可能性較低。相對言之，如該存摺、提
      款卡係以侵占遺失物或盜贓方式取得，則該詐欺犯罪集團
      成員自須承擔原帳戶所有人隨時報警或求助金融機構應變
      處理之危險，進而使其費心詐騙之款項入帳後，面臨無法
      領出之窘境。是以詐欺犯罪集團成員果真確有使用人頭帳
      戶之必要，大可透過其他管道平和取得並安心使用，根本
      毋庸竊取或利用拾得之被告所有帳戶之存摺、提款卡，徒
      增日後作為詐欺得款匯入帳戶時無從提領甚或遭警查獲之
      風險。被告自稱其於99年1月5日下午1時30分許至3時30分
      許間最後一次持有附表一編號1至3所示金融帳戶資料，而
      不詳詐騙集團成員旋於翌日即99年1月6日中午12時40分許
      起詐騙附表二所示被害人胡文英等人，迨被害人等分別匯
      入款項至附表一編號1、2、3所示金融帳戶，旋即遭提領
      一空。被告於99年1月7日上午9時50分許，發現上開金融
      帳戶存摺、提款卡遺失，其間僅時隔1日餘，不詳詐騙集
      團成員竟能精準利用此空檔詐欺行騙得手，可見該詐騙集
      團成員確已完全掌握附表一編號1至3所示金融帳戶之使用
      狀況，絕非未經被告同意而貿然使用該等帳戶作為詐欺取
      款之工具，亦確有把握被告不會於此期間報警或掛失，其
      等確實可取得詐得之款項。而此等確信，在單純帳戶資料
      遭竊或遺失而被盜用之情形，實無發生之可能。次查，附
      表二所示胡文英、林徵宇、羅貽馨、沈靈姍、簡志長、劉
      展志、甘莉莉、黃慧玲等被害人匯入附表一編號1至3所示
      金融帳戶內款項之提領紀錄（見附表一編號1至3備註欄）
      ，每筆提領金額均為數千元、1萬數千元、2萬元之整數，
      或再加6元，核與一般使用自動櫃員機提領款項者，同行
      提領無庸收取手續費，如跨行提領單筆上限為2萬元，同
      時須收取6元手續費之交易常情相符，堪認上開詐得款項
      係以提款卡插入自動櫃員機內提領之方式取出。而使用提
      款卡領取帳戶內之款項，須操作自動提款機輸入正確之密
      碼，始能順利提領，又金融機構之提款卡之密碼僅係提供
      帳戶所有人知悉，提款卡所有人亦通常會另外自行設定，
      且一般設定密碼，必以自身熟悉而旁人無從猜測之數字組
      合為要，持有提款卡之人若非得帳戶所有人之同意或授權
      而知悉提款卡之密碼，其欲以隨機輸入數字號碼之方式命
      中正確之密碼而領取款項，以現今提款卡密碼均採6至12
      位數設計之精密程度而言，機率實微乎其微。另銀行為免
      發生此類狀況，對於提款密碼輸入錯誤亦均設有固定次數
      之限制，逾此次數即由自動櫃員機沒入提款卡，此為眾所
      周知之事實。被告雖辯稱其所有如附表一編號1、2所示金
      融帳戶之提款密碼均相同，但其只有在附表一編號2所示
      金融帳戶之存摺上記載提款密碼以免遺忘，且每次提款時
      都要看該存摺上記載之密碼，至於郭嘉明所有如附表一編
      號3所示金融帳戶之提款密碼是寫在紙上與存摺、提款卡
      放在一起云云，然常人會記載密碼，無非係擔心無法熟記
      密碼而屆時無從提款，查被告於偵查中經檢察事務官詢問
      時，已自承其所有如附表一編號1、2所示金融帳戶之提款
      密碼均為「549122」，因為其英文名字為GILL，所以設為
      「549122」較好記等語（見同上新竹地檢第1751號偵查卷
      第58頁），則被告未持有該記載提款密碼之如附表一編號
      2所示金融帳戶存摺即到庭接受詢問，猶不假思索，立刻
      陳述上開金融帳戶提款密碼之內容及設定緣由，該密碼實
      為被告之深刻記憶。況被告於原審時復陳稱過去使用提款
      卡存、提附表一編號2所示金融帳戶內之款項算頻繁等語
      （見原審卷第70頁），是其多年來既反覆、持續不間斷使
      用提款卡操作自動櫃員機從事提領、匯出附表一編號2所
      示金融帳戶內款項之行為，對該提款密碼更應印象深刻而
      無遺忘之可能，顯無另行記載之必要，被告竟將提款密碼
      記載於附表一編號2所示金融帳戶之存摺上，且形同未設
      密碼，殊有悖於常理。又被告所有如附表一編號1所示金
      融帳戶存摺或提款卡上既未記載提款密碼，而依該金融帳
      戶之提款密碼如上所述同為「549122」，係6位數字密碼
      ，核與被告生日、年齡、住、居所地址等基本資料悉無任
      何關聯，單純竊得或拾得被告所有如附表一編號1所示金
      融帳戶存摺、提款卡之人，自無從得知該金融帳戶之上開
      6位數字提款密碼，亦顯無從推敲或任意猜測密碼而成功
      領取款項。另具有一般智識之人使用金融帳戶，為避免遺
      失存摺或提款卡時帳戶內之存款遭人盜領，衡情均會將存
      摺、提款卡及密碼分別存放，縱使自己有遺忘密碼之虞，
      亦會在其他地方註記備忘，不至於同時存放，否則密碼之
      設定即失其意義。被告於原審行準備程序時供稱其不知道
      郭嘉明所有如附表一編號3所示金融帳戶內有沒有錢，因
      為他沒有跟我說等語（見同上原審法院第284號卷第57頁
      反面），被告向郭嘉明借用如附表一編號3所示金融帳戶
      之存摺、提款卡，並取得提款密碼後，在不確知該金融帳
      戶內金錢數額多寡之情形下，竟將帳戶存摺、提款卡及密
      碼同時置放，未分開收納，提高遭人盜領之危險性，實啟
      人疑竇。此等違反常情之舉，顯均不足信為事實，且足認
      前開不詳詐騙集團成員確係經由被告取得並得知附表一編
      號1至3所示金融帳戶之存摺、提款卡暨提款密碼無誤。
（六）本件被害人胡文英、林徵宇、羅貽馨、沈靈姍、簡志長、
      劉展志、甘莉莉、黃慧玲僅經由電話遭不詳詐騙集團成員
      行騙，於聯繫過程中並未直接與施用詐術者見面，亦未曾
      見過被告或聽聞被告聲音，故本件並無積極證據證明被告
      與不詳詐騙集團成員間，有共同詐欺取財之犯意聯絡及行
      為分擔。次按刑法上之故意，分直接故意（確定故意）與
      間接故意（不確定故意），「行為人對於構成犯罪之事實
      ，明知並有意使其發生者」為直接故意；又「行為人對於
      構成犯罪之事實，預見其發生而其發生並不違背其本意者
      」為間接故意。而郵政儲金或銀行帳戶可供款項之存匯、
      提領，一般人均可輕易申請開設，並無任何資格條件之限
      制，倘有使用金融存款帳戶之正當用途，自以使用本人或
      可信賴之親友申請之帳戶，最為便利安全，始可避免帳戶
      名義人反悔或心存歹念，利用通知掛失止付、變更存戶印
      鑑圖章或換摺之方式，將帳戶內之款項領走一空，反致使
      用帳戶人蒙受損失，苟非為犯罪等不法目的或為掩飾自己
      真實身分，並藉以逃避查緝，依常情並無捨棄自己申設帳
      戶而迂迴以花費金錢或其他方法向無相當信賴關係之陌生
      人取得帳戶使用之理，且近年來以詐欺取財之犯罪類型層
      出不窮，該等犯罪，多數均係利用他人帳戶作為詐欺所得
      財物之出入帳戶，業經媒體廣為報導，是依一般人通常之
      知識、智能及經驗，均已詳知向陌生人購買、承租或其他
      方法取得帳戶者，多係欲藉該帳戶取得不法犯罪所得，且
      隱匿帳戶內資金之實際取得人之身分，以逃避追查。據此
      ，被告交付金融帳戶及密碼資料予他人，該人既有使用金
      融帳戶之需，竟不思自行申辦，反大費周章收集他人金融
      帳戶使用，顯與一般交易常態相違，則其用途實屬可疑，
      足證被告應可預見金融帳戶提供他人使用，將幫助他人實
      施詐欺取財犯罪，竟仍將附表一編號1至3所示金融帳戶存
      摺、提款卡及密碼交付予來路不明之人，是縱無證據證明
      被告明知該人之犯罪態樣係以該等金融帳戶供詐欺取財犯
      罪之用，惟其顯具縱有人以該等金融帳戶實施詐欺取財犯
      罪亦不違背其本意之幫助意思自明。
（七）至被告雖另提出全國財產稅總歸戶財產查詢清單為證（見
      原審卷第35至36頁）。然被告所辯附表一編號1至3所示金
      融帳戶存摺、提款卡及密碼係遺失，不知為何成為詐欺取
      財之犯罪工具云云，並無證據足資佐證，且與事理多所不
      符，無可採信，已如前述。又被告名下縱登記有房、地、
      車輛、有價證券等財產，亦與被告是否有交付金融帳戶予
      他人作為不法使用無涉，是此部分尚難執為有利於被告之
      認定，附此說明。
三、綜上，本件胡文英、林徵宇、羅貽馨、沈靈姍、簡志長、劉
    展志、甘莉莉、黃慧玲等被害人因陷於錯誤，而分別匯款至
    附表一編號1、2、3所示金融帳戶，該金融帳戶及提款所需
    密碼資料係出於被告所提供無誤。而被告對於該詐騙集團利
    用人頭帳戶實行詐欺取財犯罪，造成被害人有錯誤之信賴，
    復得以藉此掩飾犯罪行為人真實身分、逃避司法警察機關及
    被害人追查之犯罪模式，又非不知，其容任詐騙集團成員利
    用被告提供之金融帳戶實行詐欺取財犯罪，本件附表所示之
    犯罪結果發生，當未違背其本意，被告自有幫助詐欺取財之
    不確定故意，其空言辯稱未交付本件金融帳戶予詐騙集團成
    員云云，有違事實，不足採信，被告犯罪事證明確，應依法
    論罪科刑。
四、按刑法上之幫助犯，係對於犯罪與正犯有共同之認識，而以
    幫助之意思，對於正犯資以助力，而未參與實施犯罪之行為
    者而言。本件詐騙取財集團成員利用本件金融帳戶卡，對胡
    文英、林徵宇、羅貽馨、沈靈姍、簡志長、劉展志、甘莉莉
    、黃慧玲等被害人施以詐術取得匯款，係犯詐欺取財罪，而
    被告提供本件金融帳戶之助力行為，使本件詐騙集團成員得
    以遂行犯罪，核被告所為，係犯刑法第30條第1項、第339條
    第1項之幫助詐欺取財罪，爰依第30條第2項減輕其刑。又被
    告係以一次交付數金融帳戶之行為，而幫助正犯實行附表二
    編號1至8所示詐欺取財犯行，應依刑法第55條想像競合犯之
    規定，從一幫助犯詐欺取財罪處斷。
五、原審以被告犯刑法第30條第1項前段、第339條第1項之幫助
    詐欺取財罪，審酌被告素行尚可，竟任意提供金融帳戶存摺
    、提款卡及密碼等資料予他人犯罪使用之幫助犯行，使收受
    者憑恃犯罪追查不易而肆無忌憚，助長詐欺取財之歪風，顯
    對社會財貨秩序、正常經濟交易安全及人民財產構成嚴重損
    害，增加被害人尋求救濟之困難，且於政府機關多所宣導勿
    交付個人金融帳戶存摺、提款卡及密碼等資料以免淪為不法
    犯罪之幫助工具，卻仍交予他人使用，足徵其對法令禁止規
    範之嚴重漠視心態，犯後復未賠償被害人所受損害之態度，
    兼衡其犯罪動機、目的、手段、生活狀況及被害人所受損害
    金額等一切情狀，量處被告有期徒刑4月，並諭知得以新臺
    幣1千元折算1日易科罰金。經核原判決認事用法，均無違誤
    ，量刑亦稱妥適。被告猶執前詞提起上訴，請求撤銷改判無
    罪，為無理由，應予駁回。
據上論斷，應依刑事訴訟法第368條，判決如主文。
本案經檢察官黃柏齡到庭執行職務。
中    華    民    國    100   年     5    月    31    日
                 刑事第二十四庭  審判長法  官  李錦樑
                                       法  官  朱瑞娟
                                       法  官  陳恆寬
以上正本證明與原本無異。
不得上訴。
                                       書記官  黃家麟
中    華    民    國   100    年    6     月    1     日
附錄：本案論罪科刑法條全文
中華民國刑法第339條
意圖為自己或第三人不法之所有，以詐術使人將本人或第三人之
物交付者，處5年以下有期徒刑、拘役或科或併科1千元以下罰金
。
以前項方法得財產上不法之利益或使第三人得之者，亦同。
前二項之未遂犯罰之。
附表一：
┌──┬───┬─────┬────┬─────────┬────────────────┐
│編號│ 戶名 │ 開戶銀行 │開戶日期│       帳號       │              備註              │
├──┼───┼─────┼────┼─────────┼────────────────┤
│ 1  │郭嘉琪│新光銀行關│88年6 月│   0000000000000  │(1)開戶資料、存款帳戶存提交易明細│
│    │      │東橋分行  │21日    │                  │  查詢明細表見臺灣新竹地方法院檢│
│    │      │          │        │                  │  察署99年度偵字第2254號偵查卷第│
│    │      │          │        │                  │  31至33頁                      │
│    │      │          │        │                  │(2)開戶迄今之交易明細－新光銀行存│
│    │      │          │        │                  │  摺存款對帳單見原審法院第284 號│
│    │      │          │        │                  │  卷第64至94頁                  │
│    │      │          │        │                  │(3)財團法人金融聯合徵信中心通報案│
│    │      │          │        │                  │  件紀錄資訊見新竹地檢第1751號偵│
│    │      │          │        │                  │  查卷第53頁                    │
├──┼───┼─────┼────┼─────────┼────────────────┤
│ 2  │郭嘉琪│渣打銀行園│88年6 月│  0000-000000000  │(1)開戶資料、渣打銀行存摺、支存對│
│    │      │區分行    │28日    │                  │  帳單見臺灣新竹地方法院檢察署99│
│    │      │          │        │                  │  年度偵字第2733號偵查卷第14至16│
│    │      │          │        │                  │  頁                            │
│    │      │          │        │                  │(2)開戶迄今之交易明細－活期性存款│
│    │      │          │        │                  │  歷史明細查詢見原審法院第284 號│
│    │      │          │        │                  │  卷第103至154頁                │
│    │      │          │        │                  │(3)財團法人金融聯合徵信中心通報案│
│    │      │          │        │                  │  件紀錄資訊見新竹地檢第1751 號 │
│    │      │          │        │                  │  偵查卷第53頁                  │
├──┼───┼─────┼────┼─────────┼────────────────┤
│ 3  │郭嘉明│國泰世華銀│98年6月8│ 000-00-000000-0  │(1)開戶資料、國泰世華銀行對帳單見│
│    │      │行大甲分行│日      │                  │  新竹地檢第1751號偵查卷第47至49│
│    │      │          │        │                  │  頁、臺灣高雄地方法院檢察署99年│
│    │      │          │        │                  │  度偵字第 12067號偵查卷第16至19│
│    │      │          │        │                  │  頁                            │
│    │      │          │        │                  │(2)財團法人金融聯合徵信中心通報案│
│    │      │          │        │                  │  件紀錄資訊見新竹地檢第1751號偵│
│    │      │          │        │                  │  查卷第61頁                    │
├──┼───┼─────┼────┼─────────┼────────────────┤
│ 4  │郭嘉琪│日盛銀行新│96年11月│  00000000000000  │開戶迄今之交易明細－日盛銀行歷史│
│    │      │竹分行    │26日    │                  │交易表見原審法院第284號卷第98 至│
│    │      │          │        │                  │99頁                            │
├──┼───┼─────┼────┼─────────┼────────────────┤
│ 5  │郭嘉琪│土地銀行新│99年1月5│   000000000000   │開戶資料、客戶歷史交易明細查詢見│
│    │      │竹分行    │日      │                  │原審法院第284號卷第157至159 頁  │
├──┼───┼─────┼────┼─────────┼────────────────┤
│ 6  │郭嘉琪│國泰世華銀│99年1月5│ 000-00-000000-0  │國泰世華銀行對帳單見原審法院第28│
│    │      │行竹城分行│日      │                  │4號卷第173頁                    │
└──┴───┴─────┴────┴─────────┴────────────────┘
附表二：
┌──┬─────┬──────────┬───────┬───┬────────────┐
│編號│ 詐騙時間 │      詐騙方式      │匯款時間、金額│被害人│          備註          │
│    │          │                    │（新臺幣）及匯│      │                        │
│    │          │                    │入帳戶        │      │                        │
├──┼─────┼──────────┼───────┼───┼────────────┤
│ 1  │99年1月6日│撥打電話向胡文英佯稱│99年1月6日晚上│胡文英│(1)被害人指述見新竹地檢第│
│    │中午12時40│其於網路拍賣購物交易│6 時3分9秒，匯│      │  2254號偵查卷第6 頁    │
│    │分許      │時，付款方式誤設為分│出2萬9,999元至│      │(2)彰化銀行自動櫃員機交易│
│    │          │期付款，須持卡操作自│附表一編號1 所│      │  明細表乙紙見新竹地檢第│
│    │          │動櫃員機以退還差額云│示帳戶內      │      │  2254號偵查卷第27頁    │
│    │          │云，致胡文英誤信為真│              │      │(3)臺北縣政府警察局汐止分│
│    │          │而陷於錯誤，乃依指示│              │      │  局社后派出所受理刑事案│
│    │          │操作自動櫃員機匯款。│              │      │  件報案三聯單、受理各類│
│    │          │                    │              │      │  案件紀錄表、受理詐騙帳│
│    │          │                    │              │      │  戶通報警示簡便格式表、│
│    │          │                    │              │      │  內政部警政署反詐騙案件│
│    │          │                    │              │      │  紀錄表各乙份見新竹地檢│
│    │          │                    │              │      │  第2254號偵查卷第13、16│
│    │          │                    │              │      │  、19、22頁            │
│    │          │                    │              │      │(4)新竹地檢99年度偵字第17│
│    │          │                    │              │      │  51號、第2136號、第2254│
│    │          │                    │              │      │  號起訴                │
├──┼─────┼──────────┼───────┼───┼────────────┤
│ 2  │99年1月6日│撥打電話向林徵宇佯稱│先於99年1月6日│林徵宇│(1)被害人指述見新竹地檢第│
│    │晚上6 時許│須持卡操作自動櫃員機│晚上6 時47分許│（有提│  2254號偵查卷第9至10 頁│
│    │          │以核對身分確認是否為│，匯出2萬9,983│出告訴│(2)三信商業銀行自動櫃員機│
│    │          │警察云云，致林徵宇誤│元至附表一編號│）    │  交易明細表影本2紙見新 │
│    │          │信為真而陷於錯誤，乃│1 所示帳戶內；│      │  竹地檢第2254號偵查卷第│
│    │          │依指示操作自動櫃員機│繼於同日晚上 7│      │  29頁                  │
│    │          │匯款。              │時31分許，匯出│      │(3)臺中縣警察局大甲分局義│
│    │          │                    │5,983 元至附表│      │  里派出所受理刑事案件報│
│    │          │                    │一編號3 所示帳│      │  案三聯單、受理各類案件│
│    │          │                    │戶內          │      │  紀錄表、受理詐騙帳戶通│
│    │          │                    │              │      │  報警示簡便格式表、內政│
│    │          │                    │              │      │  部警政署反詐騙諮詢專線│
│    │          │                    │              │      │  紀錄表各乙份見新竹地檢│
│    │          │                    │              │      │  第2254號偵查卷第15、18│
│    │          │                    │              │      │  、21、25至26頁        │
│    │          │                    │              │      │(4)新竹地檢99年度偵字第17│
│    │          │                    │              │      │  51號、第2254號起訴    │
├──┼─────┼──────────┼───────┼───┼────────────┤
│ 3  │99年1月6日│撥打電話向被害人佯稱│99年1月6日晚上│羅貽馨│(1)被害人指述見新竹地檢第│
│    │晚上6 時19│其於網路拍賣購物交易│6 時19分25秒，│      │  2254號卷第7至8頁      │
│    │分許      │時，因店員刷錯條碼，│匯出2萬4,629元│      │(2)郵政自動櫃員機交易明細│
│    │          │須持卡操作自動櫃員機│至附表一編號 1│      │  表影本乙紙見新竹地檢第│
│    │          │以更改交易內容云云，│所示帳戶內    │      │  2254號偵查卷第28頁    │
│    │          │致被害人誤信為真而陷│              │      │(3)臺中市警察局第五分局北│
│    │          │於錯誤，乃依指示操作│              │      │  屯派出所受理刑事案件報│
│    │          │自動櫃員機          │              │      │  案三聯單、受理各類案件│
│    │          │                    │              │      │  紀錄表、受理詐騙帳戶通│
│    │          │                    │              │      │  報警示簡便格式表、內政│
│    │          │                    │              │      │  部警政署反詐騙諮詢專線│
│    │          │                    │              │      │  紀錄表各乙份見新竹地檢│
│    │          │                    │              │      │  第2254號偵查卷第14、17│
│    │          │                    │              │      │  、20、23至24頁        │
│    │          │                    │              │      │(4)新竹地檢99年度偵字第17│
│    │          │                    │              │      │  51號、第2254號起訴    │
├──┼─────┼──────────┼───────┼───┼────────────┤
│ 4  │99年1月6日│撥打電話向沈靈姍佯稱│99年1月7日凌晨│沈靈姍│(1)被害人指述見新竹地檢第│
│    │晚上8 時25│其於網路購物交易時，│0 時53分許，匯│      │  1751號偵查卷第31至33頁│
│    │分許      │因員工作業疏失致重複│出2萬8,432元至│      │(2)彰化銀行自動櫃員機交易│
│    │          │扣款，須持卡操作自動│附表一編號2 所│      │  明細表影本乙紙見同新竹│
│    │          │櫃員機確認並取消設定│示帳戶內      │      │  地檢第1751號偵查卷第34│
│    │          │云云，致被害人誤信為│              │      │  頁                    │
│    │          │真而陷於錯誤，乃依指│              │      │(3)新竹地檢99年度偵字第17│
│    │          │示操作自動櫃員機匯款│              │      │  51號起訴、臺南地檢99年│
│    │          │。                  │              │      │  度偵字第4819號併案    │
├──┼─────┼──────────┼───────┼───┼────────────┤
│ 5  │99年1月6日│撥打電話向簡志長佯稱│以無摺存款方式│簡志長│(1)被害人指述見新竹地檢第│
│    │晚上9 時許│其前於網路購物交易，│，先後於99年 1│      │  1751號卷第35至37頁    │
│    │          │至便利商店取貨時，因│月6 日晚上11時│      │(2)新竹地檢99年度偵字第17│
│    │          │誤簽分期付款單，須持│15分許、同日晚│      │  51號起訴              │
│    │          │卡操作自動櫃員機以取│上11時21分許，│      │                        │
│    │          │消分期付款設定云云，│各存入7萬9,000│      │                        │
│    │          │致簡志長誤信為真而陷│元、2萬5,000元│      │                        │
│    │          │於錯誤，乃依指示操作│至附表一編號 2│      │                        │
│    │          │自動櫃員機匯款。    │所示帳戶內    │      │                        │
├──┼─────┼──────────┼───────┼───┼────────────┤
│ 6  │99年1月6日│撥打電話向劉展志佯稱│以無摺存款方式│劉展志│(1)被害人指述見新竹地檢第│
│    │晚上9 時40│其前於網路拍賣購物交│，先後於99年 1│      │  2733號偵查卷第9至11頁 │
│    │分許      │易，貨到付款時，因誤│月6 日晚上10時│      │(2)被害人之郵政儲金金融卡│
│    │          │簽分期付款單，須持卡│40分許、同日晚│      │  彩色影本乙紙見新竹地檢│
│    │          │操作自動櫃員機以取消│上11時30分許，│      │  第2733號偵查卷第12頁  │
│    │          │分期付款設定云云，致│各存入10萬元、│      │(3)新竹地檢99年度偵字第27│
│    │          │被害人誤信為真而陷於│4萬9,000元至附│      │  33號起訴              │
│    │          │錯誤，乃依指示操作自│表一編號2 所示│      │                        │
│    │          │動櫃員機匯款。      │帳戶內        │      │                        │
├──┼─────┼──────────┼───────┼───┼────────────┤
│ 7  │99年1月6日│撥打電話向甘莉莉佯稱│99年1月6日中午│甘莉莉│(1)被害人指述見高雄地檢第│
│    │某時      │係其親戚亟需用錢云云│12時26分許，匯│      │  12067 號偵查卷第23至24│
│    │          │，致甘莉莉誤信為真而│出2 萬元至附表│      │  頁                    │
│    │          │陷於錯誤，乃依指示匯│一編號3 所示帳│      │(2)彰化銀行自動櫃員機交易│
│    │          │款。                │戶內          │      │  明細表影本乙紙見高雄地│
│    │          │                    │              │      │  檢第12067號偵查卷第29 │
│    │          │                    │              │      │  頁                    │
│    │          │                    │              │      │(3)臺北縣政府警察局樹林分│
│    │          │                    │              │      │  局樹林派出所受理各類案│
│    │          │                    │              │      │  件紀錄表、受理刑事案件│
│    │          │                    │              │      │  件報案三聯單、受理詐騙│
│    │          │                    │              │      │  帳戶通報警示簡便格式表│
│    │          │                    │              │      │  、內政部警政署反詐騙案│
│    │          │                    │              │      │  件紀錄表各乙份見高雄地│
│    │          │                    │              │      │  檢第12067 號偵查卷第22│
│    │          │                    │              │      │  、25至26、28頁        │
│    │          │                    │              │      │(4)新竹地檢99年度偵字第38│
│    │          │                    │              │      │  59號併案              │
├──┼─────┼──────────┼───────┼───┼────────────┤
│ 8  │99年1月6日│撥打電話向黃慧玲佯稱│99年1月7日某時│黃慧玲│(1)被害人指述見臺灣新竹地│
│    │某時      │其於網路拍賣購物交易│，匯出2萬9,998│      │  方法院檢察署99年度偵字│
│    │          │時，因作業疏失須以分│元至附表一編號│      │  第6548號偵查卷第6至8頁│
│    │          │期方式付款，並應持卡│2 所示帳戶內  │      │(2)渣打國際商業銀行股份有│
│    │          │操作自動櫃員機云云，│（臺灣新竹地方│      │  限公司加速返還警示帳戶│
│    │          │致黃慧玲誤信為真而陷│法院檢察署99年│      │  滯留款項格式表影本乙紙│
│    │          │於錯誤，乃依指示操作│度偵字第6548號│      │  見新竹地檢第6548號偵查│
│    │          │自動櫃員機匯款。    │併案意旨書載明│      │  卷第9頁               │
│    │          │                    │匯入之金額有誤│      │(3)被害人所有郵政存簿儲金│
│    │          │                    │，業經檢察官當│      │  簿封面、封底、內頁影本│
│    │          │                    │庭更正為2 萬9,│      │  各乙紙見新竹地檢第6548│
│    │          │                    │998 元）      │      │  號偵查卷第10、13頁    │
│    │          │                    │              │      │(4)雲林縣警察局西螺分局和│
│    │          │                    │              │      │  心派出所受理刑事案件報│
│    │          │                    │              │      │  案三聯單、受理詐騙帳戶│
│    │          │                    │              │      │  通報警示簡便格式表、內│
│    │          │                    │              │      │  政部警政署反詐騙案件紀│
│    │          │                    │              │      │  錄表各乙份見新竹地檢第│
│    │          │                    │              │      │  6548號偵查卷第14至17頁│
│    │          │                    │              │      │(5)新竹地檢99年度偵字第65│
│    │          │                    │              │      │  48號併案              │
└──┴─────┴──────────┴───────┴───┴────────────┘